臺灣高等法院高雄分院刑事裁定　　　　　　　　　九十三年度交抗字第九九號
　　抗告人即
　　受處分人　 甲○○
右列抗告人因違反道路交通管理處罰條例聲明異議案件，不服臺灣高雄地方法院中華
民國九十三年八月二十四日裁定（九十三年度交聲字第一Ｏ一號，原處分案號：屏監
違字第裁八二─Ｃ00000000號），提起抗告，本院裁定如左：
    主  文
抗告駁回。
    理  由
一、抗告意旨略以：抗告人即受處分人甲○○於九十三年四月三十日上午案發時，係
    自台北市○○○路回永和市○○路，循保生路直行，不會也不可能經過員警所稱
    之仁愛路，更不可能由仁愛路右轉保生路；而當時警察僅揮手並未吹哨示意伊停
    車，執勤有誤；又員警稱伊係由仁愛路右轉駛入保生路，並迅速駛入快車道，依
    當時之車速及車流量不但危險又易肇事，不甚合理；又伊在執勤點後約一百五十
    公尺處即停車，至伊公司上班，當時若伊確有違規，員警應不至不追及盤查，抗
    告人確無原處分機關所指違規事由，原審駁回抗告人之異議聲明，顯有未合，為
    此提起抗告，請撤銷原裁定云云。
二、原處分機關以：受處分人甲○○於九十三年四月三十日十一時三十三分許，騎乘
    車牌號碼ＭＤＪ—０八０號重型機車，在臺北縣永和市○○路與保生路口，因駕
    車行經有燈光號誌管制之交岔路口闖紅燈及不服從交通稽查取締而逃逸之違規，
    為臺北縣政府警察局永和分局新生派出所以北縣警交字第Ｃ00000000號
    及北縣警交字第Ｃ00000000號舉發違反道路交通管理事件通知單逕行舉
    發，爰依道路交通管理處罰條例第五十三條及第六十條第一項之規定，分別裁處
    罰鍰新臺幣（下同）一千八百元及三千元之處分。
三、按汽車駕駛人，行經有燈光號誌管制之交岔路口闖紅燈者，處新臺幣一千八百元
    以上五千四百元以下罰鍰；汽車駕駛人，駕駛汽車有違反本條例之行為，經交通
    勤務警察或依法令執行交通稽查任務人員制止時，不聽制止或拒絕停車接受稽查
    而逃逸者，除按各該條規定處罰外，處新臺幣三千元以上六千元以下罰鍰，道路
    交通管理處罰條例第五十三條、第六十三條第一項分別定有明文。又汽車駕駛人
    之行為有闖紅燈、不服指揮稽查而逃逸情形，當場不能或不宜攔截製單舉發者，
    得對汽車所有人逕行舉發處罰，前項逕行舉發，應記明車輛牌照號碼、車型等可
    資辨明之資料，查明汽車所有人姓名或名稱、住址後，製單舉發處罰之，同條例
    第七條之二第一項第一款、第四款、第二項亦定有明文。
四、經查：
  (一)本件抗告人於九十三年四月三十日十一時三十三分許，騎乘車牌號碼ＭＤＪ—０
    八０號重型機車，在臺北縣永和市○○路與保生路口，因駕車行經有燈光號誌管
    制之交岔路口闖紅燈及不服從交通稽查取締而逃逸之違規，為臺北縣政府警察局
    永和分局新生派出所警員李柏羿（原名李柏毅）逕行舉發之事實，有臺北縣政府
    警察局九十三年四月三十日北縣警交字第Ｃ00000000號及北縣警交字第
    Ｃ00000000號舉發違反道路交通管理事件通知單二紙在卷可稽。
  (二)證人即舉發本件違規之警員李柏羿於原審調查時結證稱：伊當時是在永和市○○
    路、保生路口執勤，伊是早上十點到十二點執勤，伊大概在十一點三十三分時許
    看到抗告人的車行經仁愛路往北，在仁愛路、保生路口紅燈右轉保生路，當時伊
    有往前吹哨及揮手示意抗告人停車，但抗告人往快車道騎去，之後伊就依法告發
    本件，伊在現場就把車號記在伊手掌上及工作記錄簿上，伊現在記得那是台重機
    車，伊隔了抗告人八公尺左右，伊不記得抗告人是哪個牌子的車，伊上前攔截抗
    告人就快速騎走，伊不確定是否當時是抗告人騎車，渠等逕行告發都是告發車主
    ，伊身為交通警察不可能看到有人闖紅燈不告發，伊也不會隨便攔截人，抗告人
    是紅燈右轉，伊站在仁愛路跟保生路的轉角口，所以兩條路伊都看得到，伊確實
    看到抗告人從仁愛路騎過來，紅燈右轉保生路，伊當時離路口二、三十公尺，本
    件違規時保生路上只有抗告人一台機車及三、四台自小客車經過該路段，伊從事
    警員工作十一年，保警任職八年半左右，之後九十一年一月一日才到基層派出所
    服務，交通攔查勤務從事二年半，期間沒有間斷，在那個路口有一個地下道入口
    ，所以也不是從仁愛路就可以直接看到保生路等語。經核證人係執勤員警，與抗
    告人並不認識，亦無怨隙，客觀上應無誣攀之必要，其證言應堪信為真實。
  (三)此外，上開證人並提出相符之值班表、工作紀錄簿影本各一紙附卷可參，復經證
    人當庭繪製現場圖並標示證人所站位置及抗告人行經路線附卷可考。尤以上揭工
    作紀錄簿係連續記載之文書，其真實性應無疑義。況抗告人於原審調查時亦自承
    其曾於前揭時間騎車經過臺北縣永和市○○路與保生路口，現場確實有一地下道
    入口等語，參以本件現場路口為五叉路口，證人所站之位置係在保生路邊，有證
    人繪製之現場圖一紙在卷足憑，故證人應無將抗告人沿保生路直行而誤認為由仁
    愛路闖紅燈右轉保生路之可能；又抗告人因地下道入口阻擋視線而未見證人，迨
    由仁愛路闖紅燈右轉保生路後，突見證人攔停，遂拒絕停車接受稽查而由快車道
    逃逸，亦與常情無違。至抗告人以證人當時並未追及盤查，可見抗告人並未違規
    云云，惟因時值交通執勤之際，員警若遇拒絕攔停之違規人，自可選擇以書面之
    方式告發，並無須追及處理之必要，附此敘明。
  (四)至於原裁定意旨以：交通警員舉發民眾違規，係依法行使公權力行為，基於公信
    力原則，當可被推定為真正乙節。查我國早期行政法學沿用日本行政法所謂「公
    定力」之概念，即行政機關本於職權作成之行政處分，原則上均受合法之推定。
    然基於法治國原則，行政處分係行政機關行使公權力所為之規制，往昔所謂合法
    推定之以權威作為行政處分合法性之見解，並不符合法治國之憲法精神，原裁定
    雖援此而認應推定上開公務員即警員之取締為真正，容有商榷餘地，併此附敘。
  (五)綜上所述，本院審酌證人李伯羿之於原審之結證內容，與抗告人之關係及其提出
    之值班表、工作紀錄簿之記載，暨考量本件現場路口為五叉路口，現場確實有一
    地下道入口，證人所站之位置係在保生路邊，抗告人若由仁愛路右轉駛入保生路
    ，無法目擊證人在現場執勤，而證人卻可發現駕駛人違規右轉各節參互以觀，足
    見抗告人確有如原處分所載之違規事由，原審以原處分機關依據前述規定，裁處
    抗告人一千八百元及三千元，並非無據，而駁回抗告人之異議，核無違誤，抗告
    人仍執前詞，指摘原裁定不當，提起抗告，並無理由，應予駁回。
五、據上論結，應依道路交通案件處理辦法第二十六條，刑事訴訟法第四百十二條，
    裁定如主文。
中    華    民    國      九十三      年      十一      月    三十    日
                              臺灣高等法院高雄分院刑事第五庭
                                  審判長法官  曾永宗
                                        法官  邱永貴
                                        法官  陳明富
右正本證明與原本無異。
不得再抗告。
                                  法院書記官  張宗芳
中    華    民    國      九十三      年      十二      月     一   日
